臺灣高等法院高雄分院刑事判決
111年度交上易字第88號
上  訴  人  
即  被  告  陳威忠



上列上訴人因公共危險案件，不服臺灣高雄地方法院111年度審
交易字第401號，中華民國111年6月9日第一審判決（起訴案號：
臺灣高雄地方檢察署111年度偵字第4944號），提起上訴，本院
判決如下：
    主  文
上訴駁回。
    事  實
一、陳威忠於民國111年1月27日19時許起至同日20時許止，在高
    雄市○○區○○路00巷00號26樓之2住處飲用啤酒後，明知吐氣
    所含酒精濃度達每公升0.25毫克以上者，已不得駕駛動力交
    通工具，仍基於不能安全駕駛動力交通工具仍駕駛犯意，在
    呼氣酒精濃度已逾上開標準之情形下，仍於同日23時許，騎
    乘屬於動力交通工具之車牌號碼000-0000號普通重型機車行
    駛於道路，嗣於同日23時15分許，行經高雄市○○區○○○路00
    號前，因逆向行駛於人行道為警攔查，並因其身上有酒味，
    經警於同日23時22分許對其進行呼氣酒精測試，測得其吐氣
    所含酒精濃度為每公升0.32毫克，而查悉上情。
二、案經高雄市政府警察苓雅分局報告臺灣高雄地方檢察署檢察
    官偵查起訴。
    理  由
壹、證據能力：
    本判決所引用屬於傳聞證據部分，均已依法踐行調查證據程
    序，且檢察官及被告於本院審理時，均明示同意有證據能力
    （見本院卷第99頁），本院審酌該等證據作成時情況，並無
    違法取證之瑕疵，且無顯不可信之情形，以之作為證據應屬
    適當，依刑事訴訟法第159條之5第1項規定，均有證據能力
    。
貳、實體部分：
一、上開事實，業據上訴人即被告陳威忠警偵、原審及本院審理
    時均坦承不諱（見警卷第6至7頁，偵卷第21至22頁，原審卷
    卷第27至29、41頁，本院卷第98、102頁），並有高雄市政
    府警察局酒精測定紀錄表、財團法人台灣商品檢測驗證中心
    呼氣酒精測試器檢定合格證書及高雄市政府警察局舉發違反
    道路交通管理事件通知單影本各1紙在卷可稽（見警卷第9至
    13頁），足認被告前揭任意性自白與事實相符，堪予採信。
    綜上，本件事證明確，被告上開犯行，堪以認定，應依法論
    科 。
二、論罪：
㈠、新舊法比較：
    被告行為後，刑法第185條之3業於111年1月28日修正公布，
    並自同年1月30日施行。修正前該條第1 項原規定：「駕駛
    動力交通工具而有下列情形之一者，處2年以下有期徒刑，
    得併科20萬元以下罰金：一、吐氣所含酒精濃度達每公升零
    點25毫克或血液中酒精濃度達百分之零點零5以上。二、有
    前款以外之其他情事足認服用酒類或其他相類之物，致不能
    安全駕駛。三、服用毒品、麻醉藥品或其他相類之物，致不
    能安全駕駛。」修正後第1項規定係將法定刑有期徒刑部分
    提高至3年以下有期徒刑，罰金部分之數額則提高至30萬元
    以下，經比較新舊法結果，修正後規定並未較有利於被告，
    依刑法第2條第1項規定，本件應適用行為時即修正前刑法第
    185條之3第1項規定論處。
㈡、核被告所為，係犯修正前刑法第185條之3第1項第1款之不  
    能安全駕駛動力交通工具罪。
㈢、本件起訴書記載被告前於107年間因不能安全駕駛之公共危險
    案件，經臺灣士林地方法院判處有期徒刑6月、併科罰金新
    臺幣6萬元確定，於107年9月28日易科罰金執行完畢等情，
    固據檢察官於原審主張並提出臺灣高等法院被告前案紀錄表
    供參（見原審卷第39、45至49頁），惟檢察官並未進一步提
    出原始證據以釐清（例如前案確定判決、執行指揮書、執行
    函文、執行完畢文件等相關執行資料），難謂已盡其實質舉
    證責任，故本件不依刑法第47條第1項累犯規定加重其刑。
三、上訴論斷：
㈠、原審認被告罪證明確，因而適用刑法第2條第1項及修正前刑
    法第185 條之3第1 項規定，並以行為人之責任為基礎，審
    酌邇來酒後肇事導致死傷案件頻傳，酒後不應駕車觀念，已
    透過教育、宣導及各類媒體廣為傳達各界週知多年，立法者
    為呼應社會對於酒駕行為應當重懲之高度共識，近年來屢次
    修法提高酒駕刑責，被告已有酒駕犯行嗣經法院判刑確定之
    紀錄，對於酒後不能駕車及酒醉駕車之危險性，應有相當之
    認識，竟無視於此，在酒測值達每公升0.32毫克情形下，仍
    率爾騎乘重型機車於市區道路，不僅漠視自身安危，更罔顧
    其他用路人之生命、身體及財產安全，所為應予非難；惟念
    被告犯後坦承犯行、態度尚可，本件幸未肇致事故，暨自述
    之教育程度、家庭生活經濟狀況（見原審卷第43頁），及其
    前於90年間因公共危險及過失致死、102年至107年間多次因
    公共危險等案件，分別經法院論罪科刑，有臺灣高等法院被
    告前案紀錄表所示素行等一切情狀，量處有期徒刑7月。另
    敘明：被告雖請求給予易科罰金之刑度，惟被告明知其前於
    90年間即曾因酒後駕車肇事致人死亡因公共危險及過失致死
    罪經法院判刑確定，之後仍多次因酒後駕車經法院判處徒刑
    及執行完畢，卻仍再犯本件公共危險罪，雖本件被告酒測值
    為每公升0.32毫克，惟仍不宜給予易科罰金之刑度。經核原
    判決認事用法，核無不合，量刑亦已斟酌刑法第57條各款所
    列情狀，而未逾越法定範圍，亦未濫用其職權，應屬適當。
㈡、被告上訴意旨略以：被告因認飲用3罐啤酒後，已逾3小時，
    應無酒精殘留，才駕（騎）車上路，此與明知飲酒仍蓄意駕
    車上路之情形不同，況酒測值僅0.32毫克、又未肇事、犯後
    積極配合，且自107年後已逾4年無相關公共危險案件，平時
    工作正常，為家中經濟支柱，倘入監執刑，家庭將頓失經濟
    支柱，請求改判處得易科罰金或較輕刑度云云。然查，修正
    前刑法第185條之3第1項不能安全駕駛動力交通工具罪之法
    定刑為「2年以下有期徒刑，得併科20萬元以下罰金」，而
    被告之前已有多次酒駕相關前案紀錄（即：⑴90年間因酒駕
    、過失致人於死，經原審各判處有期徒刑4月、1年10月，定
    應執行2年，並經本院駁回上訴確定；⑵102年間因酒駕公共
    危險案件，經原審法院判處有期徒刑5月確定；⑶104年間因
    酒駕公共危險案件，經臺中地方法院判處有期徒刑5月確定
    ；⑷107年間因酒駕公共危險案件，經士林地方法院判處有期
    徒刑6月、併科罰金新臺幣6萬元），此為被告所不爭執，並
    有相關裁判資料及臺灣高等法院被告前案紀錄表在卷可參（
    見本院卷第59至83頁），詎被告無視其已有多項酒駕公共危
    險紀錄，甚至曾因酒駕肇事而致他人（2人）死亡，竟仍未
    能恪遵酒後不駕車之鐵律，心存僥倖，不顧其他用路人之安
    危，再次貿然酒後駕（騎）車行駛一般市區道路，顯具有相
    當程度之惡性，倘本件仍沿用之前所判處得易科罰金之刑，
    實難令被告記取教訓、戒除酒後駕車之惡習，況檢察官於原
    審亦表示：被告本件已是第5次酒駕，請從重量處有期徒刑7
    月以上等語（見原審卷第41頁）；又倘被告慮及其係家庭之
    依靠、經濟重心，自應慎行，提醒自己勿再酒後駕車，而非
    一再觸法，待為警查獲後、見法院所量處之刑度不如其意，
    再據其家庭之生活情狀請求法院從輕量處可易科之刑，故被
    告上訴執此請求輕判，亦難採認。因此，原判決綜上各情，
    量處被告有期徒刑7月，已屬寬貸，所為量刑應屬允當，衡
    情並未過重。從而，被告上訴為無理由，應予駁回。
據上論結，應依刑事訴訟法第368條，判決如主文。
本案經檢察官劉穎芳提起公訴，檢察官曾靖雅到庭執行職務。
中　　華　　民　　國　　111 　年　　9 　　月　　6 　　日
                  刑事第五庭    審判長法  官  簡志瑩
                                      法  官  陳美燕
                                      法  官  唐照明
以上正本證明與原本無異。
不得再上訴。
中　　華　　民　　國　　111 　年　　9 　　月　　6 　　日
                                      書記官  梁雅華
附錄本判決論罪科刑法條：
（修正前）中華民國刑法第185條之3第1項
駕駛動力交通工具而有下列情形之一者，處二年以下有期徒刑，
得併科二十萬元以下罰金：
一、吐氣所含酒精濃度達每公升零點二五毫克或血液中酒精濃度
    達百分之零點零五以上。
二、有前款以外之其他情事足認服用酒類或其他相類之物，致不
    能安全駕駛。
三、服用毒品、麻醉藥品或其他相類之物，致不能安全駕駛。